【裁判字號】    94,智,90
【裁判日期】    950220
【裁判案由】    侵權行為損害賠償
【裁判全文】
臺灣臺北地方法院民事判決                94年度智字第90號
原      告  美商微軟公司
                        52 .
法定代理人  甲○○○○  ○○  .
                        , 9.
訴訟代理人  郭慧雯律師
            滕澤珩律師
            翁如瑩律師
被      告  乙○○
上列當事人間侵權行為損害賠償事件，本院於民國九十五年二月
八日言詞辯論終結，判決如下：
    主  文
被告應給付原告新台幣壹仟伍佰陸拾玖萬元，及自民國九十五年
一月十七日起至清償日止，按年息百分之五計算之利息。
被告應負擔費用，將本案刑事最後事實審判決書主文及事實欄及
本案民事最後事實審判決書主文欄，以長二十五公分、寬十九公
分之篇幅，登載於經濟日報第一版下半頁一日。
被告應負擔費用，將附件一所載之道歉啟事，以長二十五公分、
寬十九公分之篇幅，登載於經濟日報第一版下半頁一日。
原告其餘之訴駁回。
訴訟費用由被告負擔十五分之一，餘由原告負擔。
本判決第一項於原告以新台幣伍佰萬元供擔保後，得假執行。
原告其餘假執行之聲請駁回。
    事實及理由
壹、程序方面
一、本件原告公司為外國法人，係屬涉外民事事件，又被告為本
    國人民，本院自有法域管轄權，先予敘明。
二、按「關於由侵權行為而生之債，依侵權行為地法，但中華民
    國法律不認為侵權行為者，不適用之」、「侵權行為之損害
    賠償及其他處分之請求，以中華民國法律認許者為限」，涉
    外民事法律適用法第9條第1項、第2項分別明定。原告主張
    被告在台北市○○區○○街192巷l號4樓住處及台北縣永和
    市○○路243巷14弄7號3樓租屋處，重製經壓製或燒錄成光
    碟片之原告享有著作權、使用於XBOX視訊遊戲系統（下稱「
    XBOX主機」）的遊戲軟體，依上開規定，其之準據法，應依
    中華民國之法律。又依我國著作權法第4條第2款規定：外國
    人之著作，依條約、協定、或其本國法令、慣例，中華民國
    人之著作得在該國享有著作權者，得依本法享有著作權。依
    民國35年中美友好通商航海條約，82年北美事務協調委員會
    與美國在台協會所簽訂之著作權保護協定之約定，我國人民
    之著作在美國得享有著作權，則依著作權法上開互惠保護之
    規定，原告公司之著作，在我國應受著作權法之保護，合先
    敘明。
貳、實體方面
一、原告主張訴外人乾正基於販賣仿冒商品、行使偽造私文書及
    侵害他人著作權之犯意，自民國92年3月間起，先向「
    geocities」、「tripod」申請免費網頁空間，架設PS2&DCG
    AME(http：//ps2222.cjb.net及http：//ps22ps2.cjb.net)
    網站，及向亞太線上服務公司申請免費電子郵件帳號bbxxga
    me@hotmail.com後，便在台北市○○區○○街192巷l號4樓
    住處及台北縣永和市○○路243巷14弄7號3樓租屋處，利用
    自有電腦及網際網路設備，或在上開網站刊登未經授權重製
    之盜版遊戲光碟目錄，或利用發信軟體寄發廣告郵件，供不
    特定人士上網、瀏覽，及使用BT軟體自大陸地區網站下載或
    向其他網站或商家購買或承租，以取得盜版遊戲軟體母片。
    同時，訴外人乾正尚利用前述電子郵件帳號接受不特定人之
    下單訂購，並指示訂購之客戶將每月新台幣（下同）100元
    至130元不等之代價匯至由不知情之乾正友人所提供之郵局
    劃撥帳號，之後，訴外人乾正再依據訂購客戶之資料、需求
    ，燒錄、包裝、寄送盜版遊戲光碟。後被告乙○○明知上情
    ，仍與乾正同基於販賣仿冒商品、行使偽造私文書及侵害他
    人著作權之概括犯意聯絡，而自93年1月間起，以月薪5,000
    元之酬勞受乾正僱用，除由乾正繼續擔任網路維護、收受訂
    單、取得盜版遊戲軟體母片及管理上述帳戶等工作外，其餘
    改由被告乙○○負責，亦即由被告乙○○依據訴外人乾正交
    付之訂購客戶之資料、需求，燒錄、包裝盜版遊戲光碟及填
    載代收貨價托運單，再持至郵局寄送。上開情事，於93年11
    月17為警持搜索票分別在乾正上址住處及租屋處查獲，經告
    訴代理人將查獲之光碟片置入改裝XBOX遊戲主機勘驗後，發
    現其中600片盜版光碟共內含514種XBOX遊戲軟體。查原告美
    商微軟公司開發有XBOX遊戲主機，並就自行開發或授權他人
    開發在XBOX遊戲主機上使用之XBOX遊戲軟體，享有其著作權
    。原告自行開發「天空」 (TENKU)、「功夫大亂鬥」、
    (Kung Fu Chaos)、「最後一戰2中文版」 (Halo2)及「熾焰
    帝國2十字軍東征」 (Kingdom Under Fire：TheCrusaders)
    等遊戲軟體，而為其著作權人。原告就開發XBOX 遊戲軟體
    之「開發套件」 (XBOX Development Kit)程式碼亦享有著
    作權。任何第三人須先行取得原告「開發套件」程式碼授權
    ，始得開發XBOX遊戲軟體。故依原告「開發套件」程式碼為
    基礎而開發的遊戲軟體，均含有原告享有著作權之「開發套
    件」程式碼。例如，「御伽」 (Otogi)、「貓女」(Cat
    woman)及「火線獵殺」 (Tom Clancy's Ghost Recon) 等由
    原告授權From Software、Electronic Arts Games及Ubi
    Soft等所開發之遊戲軟體，均含有原告享有著作權之「開發
    套件」程式碼。原告享有上開XBOX遊戲軟體著作權，依著作
    權法第4條第2款規定亦受我國著作權法保護。另原告已就「
    XBOX」圖文於中華民國完成註冊 (以下稱「XBOX商標」)，
    於商標專用期間享有商標專用權，此等商標應受商標法之保
    護。被告將非法重製XBOX遊戲軟體光碟出售予不特定之消費
    者，該行為已造成無數非法重製之軟體在外流通。因此，被
    告侵害原告軟體著作權範圍，絕對遠超過於訴外人乾正之住
    處及租屋處內查獲之光碟片。綜上，被告係意圖銷售而非法
    重製軟體，其行為乃故意且情節重大，而原告所受實際損害
    難以精確估計，故原告爰依著作權法第88條第3項規定，請
    求以侵害情節最重大之5,000,000元酌定被告之賠償金，亦
    即被告應給付原告因514種軟體受侵害之損害賠償額共2,570
    ,000,000 元。又被告所販賣之仿冒遊戲光碟片，藉由XBOX
    主機執行時，電視螢幕上均會出現「XBOX」圖文商標，實已
    違反商標法第82條之規定。基於盜版軟體光碟片之快速流通
    特性，以及被告意圖銷售而故意侵害商標權之行為，其情節
    顯然重大，原告乃請求依商標法第63條第1項第3款之規定，
    以侵害情節最重大之零售金額1500倍訂定損害賠償金額。因
    此，就所查獲盜版光碟片侵害商標權部分，請求300,000元
    (100x1500x 2=300,000)。又依商標法第63條第3項之規定，
    商標專用權人之業務上信譽因侵害致減損時，並得另請求相
    當之賠償。按原告因被告將仿冒之軟體低價販售，破壞原告
    定價策略，更因仿冒品低劣之品質造成無可彌補之商譽損失
    ，故被告應另給付原告1,000,000元作為商譽損失之賠償，
    以上兩項合計為1,300,000元。另依著作權法第89條項規定
    、同法第99條規定以及依商標法第64條規定，原告得請求被
    告自費將本案民事最後事實審判決書主文欄，及本案刑事最
    後事實審判決書事實及主文欄，均登載於報紙。又被告非法
    燒錄、壓製內含XBOX遊戲軟體光碟片並出售之，已侵害原告
    之名譽，原告得依民法第195條之規定，請求被告為回復名
    譽之適當處分，要求被告自費於報紙刊登如附件一內容所示
    之道歉啟事等語。爰聲明：(一)被告應給付原告2,570,300,00
    0元，及自起訴狀繕本送達翌日起至清償日止按年利率5% 計
    算之利息。(二)被告應負擔費用，將本案刑事最後事實審判決
    書主文及事實欄及本案民事最後事實審判決書主文欄，以長
    25公分、寬19公分之篇幅，登載於經濟日報第一版下半頁一
    日。(三)被告應負擔費用，將附件一所載之道歉啟事，以長25
    公分、寬19 公分之篇幅，登載於經濟日報第一版下半頁一
    日。(四)原告願供擔保，請准宣告假執行。
二、被告辯稱：目前無資力償還云云。
三、原告主張之事實，業據其提出勘驗明細表1份、台灣台北地
    方法院檢察署94年度偵字第1382號、94年度偵字第1563號及
    94年度偵字第6433號起訴書、經濟部智慧財產局商標檢索資
    料在卷可稽，並為被告所不爭執，且被告上開行為，經本院
    以共同連續意圖銷售而擅自以重製於光碟之方法侵害他人之
    著作財產權，處有期徒刑八月，緩刑三年等情，亦據本院依
    職權調閱本院94年度訴字第835號刑事卷宗，經核屬實，是
    原告主張之事實，堪信為真實。
四、按因故意或過失不法侵害他人之著作財產權，負損害賠償責
    任；如被害人不易證明其實際損害額，得請求法院依侵害情
    節，在10,000元以上1,000,000元以下酌定賠償額；如損害
    行為屬故意且情節重大者，賠償額得增至5,000,000元，著
    作權法第88條第1項及第3項定有明文。本件被告有侵害原告
    著作權之行為，已如前所述，原告請求被告賠償侵害著作財
    產權之損害，即無不合。本院審酌被告所販賣之光碟重製物
    係遊戲軟體，其所查獲每種侵權之軟體數量為1至4片，及原
    告公司販賣該等軟體之價格約為1至2千元等情，認每一著作
    物以30,000元計算損害額為適當，又原告公司有513種軟體
    被侵害等情，有勘驗明細表乙份在卷可稽，是原告請求被告
    賠償15,390,000元（即30,000x513=15,390,000）為適當，
    故原告逾此部分所為之請求，為無理由。
五、次按商標專用權人對於侵害其商標專用權者得請求損害賠償
    ，又商標專用權人請求損害賠償時，得就查獲商品零售單價
    500倍至1500倍之金額定賠償金額，商標法第61條、第63條
    第1項第3款有明文之規定。查被告所販賣之仿冒遊戲光碟片
    ，藉由XBOX主機執行時，電視螢幕上均會出現「XBOX」圖文
    商標，計二種，則依商標法第6條之規定，被告明知且販賣
    仿冒之遊戲光碟片，已侵害原告之商標權。本院審酌被告侵
    害原告商標權所查獲之數量共六百片等情，認以查獲物品零
    售單價100元之1500倍定賠償金額為適當，是被告就所查獲
    盜版光碟片侵害商標權部分，應賠償原告300,000元（100x1
    500x2=300,000）。原告另主張按商標法第63條第3項之規定
    ，商標專用權人之業務上信譽因侵害致減損時，並得另請求
    相當之賠償。原告因被告將仿冒之軟體低價販售，破壞原告
    定價策略，更因仿冒品低劣之品質造成無可彌補之商譽損失
    ，故被告應另給付原告1,000,000元作為商譽損失之賠償云
    云，惟原告就此部分並未舉證以實其說，其此部分之請求，
    並無理由。
六、又按被害人得請求由侵害人負擔費用，將判決書內容全部或
    一部登載新聞紙、雜誌，著作權法第89條、商標法第64條分
    別定有明文。故原告依前揭規定，請求被告將附件一所載之
    道歉啟事，將本案刑事最後事實審判決書主文及事實欄及本
    案民事最後事實審判決書主文欄，以長25公分、寬19公分之
    篇幅，登載於經濟日報第一版下半頁一日，費用由被告負擔
    ，為有理由。末按不法侵害他人之身體、健康、名譽、自由
    、信用、隱私、貞操，或不法侵害其他人格法益而情節重大
    者，被害人雖非財產上之損害，亦得請求賠償相當之金額。
    其名譽被侵害者，並得請求回復名譽之適當處分，民法第19
    5條第1項有明文之規定。本件被告重製非法燒錄、壓製之XB
    OX遊戲軟體光碟片，已侵害原告之名譽，是原告依前揭規定
    ，請求被告負擔費用，將附件一所載之道歉啟事，以長25公
    分、寬19公分之篇幅，登載於經濟日報第一版下半頁一日，
    係屬回復名譽之適當處分，為有理由。
七、從而，原告依據侵權行為之法律關係，請求被告給付15,690
    ,000 元（即15,390,000+300,000=15,690,000），及自起訴
    狀繕本送達翌日（即95年1月17日）起至清償日止，按年息
    5%計算之利息；被告應負擔費用，將本案刑事最後事實審判
    決書主文及事實欄及本案民事最後事實審判決書主文欄，以
    長25公分、寬19公分之篇幅，登載於經濟日報第一版下半頁
    一日；及被告負擔費用，將附件一所載之道歉啟事，以長25
    公分、寬19公分之篇幅，登載於經濟日報第一版下半頁一日
    ，即無不合，應予准許。逾此部分之請求，則無理由，應予
    駁回。
八、原告陳明願供擔保聲請宣告假執行，就本判決第一項金錢給
    付部分，經核並無不合，爰酌定相當之擔保金額准許之。至
    原告敗訴部分，其假執行之聲請即失所附麗，應併予駁回，
    另本判決主文第二項、第三項所命被告刊登啟事及判決，經
    核既非屬財產權之訴訟，顯與民事訴訟法第390條規定不符
    ，則原告就此部分所為假執行之聲請，應予駁回。
九、因本案事證已臻明確，兩造其餘主張陳述及所提之證據，均
    毋庸再予審酌，附此敘明。
十、結論：原告之訴為一部有理由，一部無理由，依民事訴訟法
    第79條、第390條第2項判決如主文。
中    華    民    國    95    年    2     月    20    日
                  民事第六庭    法  官  郭美杏
以上正本係照原本作成
如對本判決上訴，須於判決送達後20日內向本院提出上訴狀
中    華    民    國    95    年    2     月    21    日
                                書記官  潘惠梅


司法院資訊處製作；財團法人民間司法改革基金會備份。
